臺灣高雄地方法院交通事件裁定　　　 100年度交聲字第2461號
原處分機關　交通部公路總局高雄區監理所
異　議　人
即受處分人　楊淑美
上列受處分人因違反道路交通管理處罰條例案件，對於交通部公
路總局高雄區監理所民國100 年12月9 日所為之處分（原處分案
號：高監營裁字第裁80-N00000000號）聲明異議，本院裁定如下
：
    主  文
異議駁回。
    理  由
一、異議意旨略以：異議人於民國99年8 月14日2 時26分許稍前
    ，酒後騎乘車牌號碼781-HGR 號重型機車，並在高雄市大寮
    區○○○路與大漢路口為警查獲，且經警測得呼氣酒精濃度
    為0.81MG/L，已顯逾0.25MG/L之不得酒後騎車之標準。惟異
    議人之前述行為，業遭檢察官為緩起訴處分確定並裁罰義務
    勞務50小時，而異議人已依限服畢勞務，且檢察官亦曾表示
    義務勞務可以折抵罰款，詎原處分機關竟又裁處異議人新臺
    幣（下同）4 萬100 元之罰鍰，異議人實無力負擔，爰依法
    聲明異議，請求准以改服義務勞務或以其他替代方式取代罰
    款等語。
二、異議人酒後騎車之違規行為單一，而罰鍰、吊扣駕駛執照及
    施以道路交通安全講習等法律效果（處罰效果）與違規行為
    之存否俱無從分離，是以異議人雖僅就罰鍰之部分，而未就
    吊扣駕駛執照、施以道路交通安全講習等法律效果部分聲明
    異議，惟為貫徹司法審查作用，本院亦應併予審理，均合先
    指明。
三、汽車（含機器腳踏車，下同）駕駛人，駕駛汽車經測試檢定
    酒精濃度超過規定標準者，處1 萬5000元以上6 萬元以下罰
    鍰，並當場移置保管其車輛及吊扣其駕駛執照1 年；又汽車
    駕駛人，有道路交通管理處罰條例第35條第1 項規定之情形
    者，應接受道路交通安全講習，道路交通管理處罰條例第35
    條第1 項第1 款、第24條第1 項第2 款分別規定甚明。而所
    謂酒精濃度超過規定之標準者，依道路交通安全規則第114
    條第2 款之規定，係指汽車駕駛人飲用酒類或其他類似物後
    其吐氣所含酒精濃度超過每公升0.25毫克或血液中酒精濃度
    超過0.05% 以上者。另依違反道路交通管理事件統一裁罰基
    準表規定，如吐氣所含酒精濃度超過每公升0.55毫克猶騎乘
    機車且遵期到案接受裁決者，處罰鍰4 萬5000元。經查：
  (一)異議人首揭時、地，酒後呼氣酒精濃度達0.81MG/L之程度，
    猶騎乘重型機車致為警查獲，並經原處分機關就該違規行為
    ，裁決罰鍰4 萬100 元、吊扣重型機車駕駛執照1 年及施以
    道路交通安全講習等處分各節，業據異議人自承明確，且有
    違反道路交通管理事件裁決書、酒測單附卷可堪認定。
  (二)就原處分裁處異議人罰鍰4 萬100 元是否適法部分：
    1.按「一行為同時觸犯刑事法律及違反行政法上義務規定者
      ，依刑事法律處罰之。但其行為應處以其他種類行政罰或
      得沒入之物而未經法院宣告沒收者，亦得裁處之」、「前
      項行為如經不起訴處分、緩起訴處分確定或為無罪、免訴
      、不受理、不付審理、不付保護處分、免刑、緩刑之裁判
      確定者，得依違反行政法上義務規定裁處之」、「第一項
      行為經緩起訴處分或緩刑宣告確定且經命向公庫或指定之
      公益團體、地方自治團體、政府機關、政府機構、行政法
      人、社區或其他符合公益目的之機構或團體，支付一定之
      金額或提供義務勞務者，其所支付之金額或提供之勞務，
      應於依前項規定裁處之罰鍰內扣抵之」、「前項勞務扣抵
      罰鍰之金額，按最初裁處時之每小時基本工資乘以義務勞
      務時數核算」，甫於100 年11月8 日修正、並於100 年11
      月23日華總一義字第10000259791 號公布之行政罰法第26
      條第1 至4 項定有明文；又同日公布之同法第45條第2 項
      復另定明：「本法中華民國100 年11月8 日修正之第26第
      3 項至第5 項規定，於修正施行前違反行政法上義務之行
      為同時觸犯刑事法律，經緩起訴處分確定，應受行政罰之
      處罰而未經裁處者，亦適用之；曾經裁處，因訴願、行政
      訴訟或其他救濟程序經撤銷，而於修正施行後為裁處者，
      亦同」等語，均合先指明。
    2.查異議人同一酒後騎乘機車之行為，前經臺灣高雄地方法
      院檢察署檢察官以99年度偵字第29646 號為緩起訴處分，
      緩起訴期間為1 年，並命異議人向指定之公益團體、地方
      自治團體或社區提供50小時之義務勞務，且異議人已依限
      履行完成，而前述緩起訴處分期間亦已於100 年11月24日
      期滿而未經撤銷等情，有緩起訴處分書、臺灣高等法院被
      告前案紀錄表在卷可參，異議人既已因同一行為依檢察官
      之緩起訴命令服50小時之義務勞務，則依首揭法律規定，
      該50小時依「最初裁處時」之每小時基本工資（即每小時
      98元）計得之4900元，即應自原應處罰鍰之數額中扣除，
      原處分機關因而自違反道路交通管理事件統一裁罰基準表
      所定之4 萬5000元罰鍰數額中，扣除4900元，就異議人裁
      罰4 萬100 元，自無違誤，異議人聲明異議，請求改處義
      務勞務或其他替代處分，於法尚嫌無據。
  (三)就原處分裁處吊扣駕駛執照12個月及施以道路交通安全講習
    ，是否適法部分：
    查吊扣駕照及施以道路交通安全講習等處分，分別係以在一
    定期間內取消異議人駕車資格、對異議人再施以交通安全教
    育等方式，降低異議人「將來」繼續酒醉騎車之危險，自得
    （且應）與罰鍰（或罰金）併合處罰，始符行政目的。是故
    原處分關於裁處吊扣重型機車駕駛執照12個月及施以道路交
    通安全講習等部分，均尚無違「一事不二罰」原則，是此部
    分之裁處並無違誤。
四、綜上所述，原處分機關適用甫公布施行之行政罰法第26條第
    3 、4 項規定，裁罰異議人4 萬100 元之罰鍰，及吊扣重型
    機車駕駛執照12個月，並施以道路交通安全講習，於法俱屬
    有據，並無何違誤可言，且為維護道路交通安全所必要，異
    議人本件聲明異議，顯屬無理由，應予駁回。
據上論斷，應依道路交通事件處理辦法第18條，裁定如主文。
中    華    民    國   100    年    12    月    28    日
                  交通法庭  法  官  莊珮吟
以上正本證明與原本無異。
如不服本裁定應於送達後5日內向本院提出抗告狀。
中    華    民    國   100    年    12    月    28    日
                            書記官  鍾淑美